【裁判字號】    98,重上,281
【裁判日期】    981027
【裁判案由】    遷讓房屋等
【裁判全文】
臺灣高等法院民事判決                 98年度重上字第281號
上訴人即附
帶被上訴人  己○○
            戊○○
            丁○○
追加被告    庚○○
訴訟代理人  乙○○
追加被告    甲○○
            辛○○
被上訴人即
附帶上訴人
即追加原告  丙○○
訴訟代理人  王志哲律師
上列當事人間遷讓房屋等事件，上訴人對於中華民國98年3月20
日臺灣士林地方法院97年度重訴字第269號第一審判決，提起上
訴，被上訴人丙○○提起附帶上訴，並為訴之追加 ，本院於民
國98年10月13日言詞辯論終結，判決如下：
    主  文
上訴駁回。
追加被告庚○○、辛○○、甲○○應將臺北市○○區○○段一小
段12551建號、同小段12547建號各如附圖標示A、C至L、M、O至V
、X所示建物騰空遷讓返還附帶上訴人丙○○。
追加被告庚○○、辛○○、甲○○應自民國九十八年六月十日起
至遷讓返還上開建物之日止，按月連帶給付附帶上訴人丙○○新
臺幣伍萬壹仟陸佰壹拾伍元。
附帶上訴人丙○○之附帶上訴及其餘追加之訴均駁回。
第二審上訴訴訟費用由上訴人連帶負擔；附帶上訴訴訟費用由附
帶上訴人負擔；追加之訴訴訟費用由追加被告連帶負擔。
本判決第二、三項，於附帶上訴人丙○○以新臺幣壹佰伍陸萬元
或等值之第一商業銀行可轉讓定期存單供擔保後，得假執行。但
追加被告庚○○、辛○○、甲○○如以新臺幣柒佰捌拾萬元為附
帶上訴人丙○○預供擔保，得免為假執行。
附帶上訴人丙○○其餘假執行之聲請駁回。
    事實及理由
甲、程序方面：
一、被上訴人即附帶上訴人即追加原告丙○○（下稱丙○○）於
    原審請求：(一)上訴人即附帶被上訴人己○○、戊○○、丁○
    ○（下稱己○○等3人）應將臺北市○○區○○段1小段1255
    1建號即門牌號碼臺北市北投區○○○路2巷8號5樓房屋及共
    用部分同小段12547建號建物中如附圖標示A、C至L、M、O至
    V、X部分所示建物（下稱系爭建物） 及W部分所示之停車位
    （下稱系爭停車位）遷讓返還丙○○。（丙○○另請求遷讓
    返還附圖標示B、N部分建物業經原審判決駁回確定，故此部
    分不再予以論述）(二)己○○等3人應自民國（下同）97年7月
    4日起至返還系爭建物、停車位之日止， 按月連帶給付丙○
    ○新臺幣（下同）78,000元。嗣於本審中追加請求現占有人
    庚○○、甲○○、辛○○等3人（下稱庚○○等3人）應將系
    爭建物騰空返還丙○○，及自97年7月8日起至返還系爭建物
    之日止，按月連帶給付丙○○60,217元之損害金，核請求之
    基礎事實同一，依民事訴訟法第446條第1項但書、第255 條
    第1項但書第2款之規定，應予准許。
二、庚○○等3人雖辯稱其等與己○○等3人間並無必須一同起訴
    或一同被訴之合一確定必要， 故丙○○請求追加庚○○等3
    人為被告，為不合法之追加云云。惟按訴之變更或追加，非
    經他造同意，不得為之，但請求之基礎事實同一者不在此限
    ，民事訴訟法第446條第1項但書、第255條第1項第2款 規定
    甚明；所謂「請求之基礎事實同一」，係指變更或追加之訴
    與原訴之主要爭點有其共同性，各請求利益之主張在社會生
    活上可認為同一或關連，而就原請求之訴訟及證據資料，於
    審理繼續進行在相當程度範圍內具有同一性或一體性，得期
    待於後請求之審理中予以利用，俾先後兩請求在同一程序得
    加以解決，避免重複審理，進而統一解決紛爭（參照最高法
    院90年度台上字第16號判決意旨）。 庚○○等3人於丙○○
    以原判決為執行名義聲請假執行程序中， 於98年6月10日執
    行法院點交系爭建物時，在場主張79年底80年初上訴人己○
    ○讓其居住系爭建物而遷入等語，核與丙○○於原審起訴主
    張：己○○等3人於本件起訴前占用系爭建物、 請求遷讓及
    給付相當於租金之損害等基礎事實均為同一。 若己○○等3
    人係無權占用系爭建物者， 則庚○○等3人亦屬無權占用，
    證據資料可資援用，基於訴訟經濟之原則， 雖庚○○等3人
    表示不同意，惟揆諸上開說明，丙○○之追加並無不合法，
    庚○○等3人所辯，並無可採。
三、己○○等3人及追加被告辛○○、甲○○未於言詞辯論期日
    到場，經核並無民事訴訟法第386條所列各款情事，爰依丙
    ○○之聲請，由其一造辯論而為判決。
乙、實體方面：
一、丙○○起訴主張：丙○○於97年7月4日向原法院民事執行處
    投標拍得系爭建物及停車位， 惟遭己○○等3人共同無權占
    用，致丙○○受有按土地申報價額加計系爭房屋拍定價格10
    ,322,832元依年息7%計算之相當於每月租金60,217元之損害
    等情，爰依民法第767條之規定及共同侵權行為、 不當得利
    之法律關係， 求為命己○○等3人遷讓返還系爭建物及停車
    位，及自97年7月8日起至返還系爭建物及停車位之日止，按
    月連帶給付丙○○60,217元之判決（丙○○就損害金部分原
    起訴請求自97年7月4日起按月連帶給付78,000元，經原審判
    命己○○等3人應將系爭建物及停車位騰空遷讓返還丙○○
    ，並自97年7月8日起至遷讓返還系爭建物、停車位之日止，
    按月連帶給付丙○○51,615元。並駁回丙○○其餘之訴。己
    ○○等3人就其敗訴部分不服，提起上訴； 丙○○僅就其敗
    訴中之損害金8,602元部分，提起附帶上訴， 並追加現占有
    人庚○○等3人為被告）。並附帶上訴、 答辯聲明及追加聲
    明：(一)原判決關於駁回丙○○後開之訴部分廢棄。(二)己○○
    等3人應自97年7月8日起至返還系爭建物、 停車位之日止，
    按月再連帶給付丙○○8,602元之損害金。 (三)己○○等3人之
    上訴駁回。 (四) 庚○○等3人應將系爭建物謄空返還丙○○。
    (五) 庚○○等3人應自97年7月8日起至返還系爭建物之日止，
    按月連帶給付丙○○60,217元之損害金。(六)丙○○願以現金
    或等值之第一商業銀行可轉讓定期存單為庚○○等3人供擔
    保，請准宣告假執行。
二、己○○等3人則以：系爭建物、 停車位原屬訴外人薛俊麟所
    有，以使用借貸方式供己○○等3人等使用， 丙○○雖拍賣
    標得，但己○○等3人目前使用者，包含5至7樓， 其中6、7
    樓均有獨立出入口，與5樓建物各自獨立，非5樓建物之附屬
    建物，被上訴人無權要求遷讓等語，資為抗辯。並上訴聲明
    及答辯聲明：(一)原判決不利己○○等3人部分廢棄。(二) 上開
    廢棄部分，丙○○在第一審之訴及其假執行之聲請均駁回。
    (三)附帶上訴駁回。
    追加被告庚○○則以：庚○○因工作關係於80年間借住朋友
    薛俊麟所有之系爭建物，並自行出資增建5樓後陽台、6樓如
    附圖標示T、U、V部分之建物、 7樓涼亭雨棚及就W部分加蓋
    機械停車位。之後薛俊麟陸續向庚○○借款約300萬元， 薛
    俊麟又因經商需要現金週轉， 因此雙方於89年6月間約定扣
    除借款金額後，薛俊麟將系爭建物6樓讓售予庚○○， 惟於
    向地政機關為移轉過戶登記之際，系爭建物遭銀行查封致無
    法辦理登記，但該增建物為庚○○出資興建之違章建物，庚
    ○○為事實上處分權人，且6樓增建物有獨立之出口、W機械
    停車位亦可獨立使用，自不在本件拍賣案件範圍內，丙○○
    所有權範圍僅止於拍賣公告所載拍賣標的物之範圍等語，資
    為抗辯。並答辯聲明：(一)丙○○追加之訴駁回。(二)如受不利
    判決，請准供擔保免為假執行。
    甲○○、辛○○等2人則未於言詞辯論期日到庭，亦未提出
    書狀作何聲明或陳述。
三、丙○○主張其於97年7月4日向原法院民事執行處96年度執字
    第24275號清償票款強制執行事件 （下稱系爭執行事件）投
    標拍得訴外人薛俊麟所有系爭建物及其基地，執行法院於97
    年7月4日核發不動產權利移轉證書， 於同年月8日送達丙○
    ○。己○○、戊○○分別為薛俊麟之姊、母，丁○○為己○
    ○之前夫（89年1月24日離婚），己○○等3人在系爭建物內
    設戶居住而占有， 占用範圍尚包括附圖所示A、C至L、M、O
    至X部分之建物及系爭停車位之事實， 業據提出不動產權利
    移轉證書、建物登記謄本、執行筆錄、戶籍謄本為證，並經
    原審法院會同兩造及士林地政事務所人員勘驗現場查明屬實
    ，有勘驗測量筆錄（見原審卷第30、31頁）、現場照片（見
    原審卷第43至63頁）及土地複丈成果圖在卷可稽，復經本院
    調取系爭強制執行事件卷宗查核屬實， 且為己○○等3人所
    不爭執，堪信為真正。
四、丙○○又主張其已取得系爭建物及停車位之所有權，己○○
    等3人無權占有系爭建物，故依民法第767條及共同侵權行為
    、不當得利之法律關係， 請求己○○等3人遷讓返還系爭建
    物及停車位，及自97年7月8日起至返還系爭建物及停車位之
    日止，按月連帶給付丙○○60,217元。又丙○○以原判決為
    執行名義聲請假執行， 於98年6月10日執行法院點交系爭建
    物時， 庚○○等3人等竟在場主張79年底80年初己○○讓其
    居住系爭建物而遷入，其為阻擾執行程序而狡詞虛立，本不
    足採，縱認屬實， 庚○○等3人占用系爭建物亦均屬無權占
    有，丙○○自得依民法第767條及共同侵權行為、 不當得利
    之法律關係， 追加請求庚○○等3人遷讓返還系爭建物，及
    自97年7月8日起至返還系爭建物之日止，按月連帶給付丙○
    ○60,217元等語，惟為己○○等3人及庚○○等3人所否認，
    並以上述情詞置辯。是以本件兩造爭執之要點在於：系爭建
    物及停車位是否全部為丙○○拍賣取得之建物範圍？己○○
    等3人占用系爭建物及停車位有無正當權源？ 丙○○可否請
    求己○○等3人將系爭建物及停車位騰空遷讓返還？ 庚○○
    等3人占用系爭建物有無正當權源？ 丙○○可否請求庚○○
    等3人將系爭建物及停車位騰空遷讓返還？ 丙○○可否請求
    己○○等3人及庚○○等3人給付相當於每月租金之損害？茲
    分述如下。
五、系爭建物及停車位是否全部為丙○○拍賣取得之建物範圍？
  (一)按「非主物之成分，常助主物之效用，而同屬於一人者，為
    從物。但交易上有特別習慣者，依其習慣。主物之處分，及
    於從物。」，民法第68條定有明文。而所謂常助主物之效用
    ，係指該物就一般交易觀念言之，在客觀上具有繼續性的輔
    助主物之經濟效用，而居於從屬關係，其本身除輔助主物之
    外，不具獨立使用之經濟效用者而言，乃基於物權標的物須
    具獨立性之原則，一棟建築物被區分之特定部分，須具備構
    造上及使用上之獨立性，始得為建築物區分所有權之客體，
    如係依附於原建築以助其效用而未具獨立性之次要建築，則
    為從物，即附屬建物，既不能認為係獨立之建物，自應隨主
    建物之讓與處分而移轉所有權。所有權人於原有建築物之外
    另行增建者，如增建部分與原有建築物無任何可資區別之標
    識存在，而與之作為一體使用者，因不具構造上及使用上之
    獨立性，自不得獨立為物權之客體，即應認係動產（建材）
    因附合而為不動產之重要成分，依民法第八百十一條規定，
    由不動產所有權人取得動產所有權，原有建築物所有權範圍
    因而擴張。倘增建部分於構造上及使用上已具獨立性，即為
    獨立之建築物，苟其常助原有建築物之效用，而交易上無特
    別習慣者，即屬從物。若增建部分已具構造上之獨立性，但
    未具使用上之獨立性而常助原有建築物之效用者，則為附屬
    物，其使用上既與原有建築物成為一體，其所有權應歸於消
    滅，被附屬之原有建築物所有權範圍因而擴張。
  (二)查丙○○因拍賣取得之建物範圍，依據執行法院拍賣公告及
    所核發之權利移轉證書與建物登記謄本記載，係拍賣取得系
    爭建物中之第5層面積109.49平方公尺、 第6層面積39.65平
    方公尺、陽台21.51平方公尺、露台38.70平方公尺及雨遮4.
    66平方公尺之所有權全部，與12547建號及地下2層所有權應
    有部分20/100，此有建物登記謄本及權利移轉證書附在執行
    卷內可稽。而己○○等3人占用系爭建物之範圍， 經原審現
    場履勘，並囑託臺北市士林地政事務所派員實地測量結果如
    附圖所示，其中第5層面積， 扣除共用之電梯樓梯間之附圖
    標示B部分後，合計為144.98平方公尺，第6層部分面積，扣
    除電梯樓梯間之附圖標示N部分後合計為76.45平方公尺，另
    占用地下2層停車位面積為14.56平方公尺，及屋頂突出物2.
    70平方公尺（即己○○等3人所稱之第7層），其占用面積固
    超過上述權利移轉證書及建物登記謄本記載之面積。惟據原
    審現場履勘及卷內所附現場照片所顯示之現況而言， 該第5
    層建物因經增建致面積與原建物相比有所增加，但增建部分
    乃分別擴大為廚房、餐廳、客廳、佛堂之一部，與原建物均
    使用同一出入口，並無明確建築構造上之區分，即增建部分
    與原有建築物無任何可資區別之標識存在，而與之作為一體
    使用者，因不具構造上及使用上之獨立性，自不得獨立為物
    權之客體，即應認係動產（建材）因附合而為不動產之重要
    成分，依民法第八百十一條規定，由不動產所有權人取得動
    產所有權，原有建築物所有權範圍因而擴張，當為丙○○取
    得所有權效力所及，亦屬丙○○所有。至第6層部分， 雖因
    增建而擴大，然與原建物相連， 並均為己○○等3人及家人
    共同使用，第5層內部設有樓梯通往第6層建物內部， 第6層
    部分，除臥室、衣物間外，僅有浴廁一套，使用電力來源相
    同，以系爭建物係住家使用之功能及通常交易觀念上而言，
    應認同在執行法院拍賣之範圍無疑，且該等增建在客觀上無
    從獨立為單獨之區分所有建物而難以區別， 故應認為第6層
    之增建及為通往頂樓設置樓梯而突出之突出物，均屬原建物
    之從物及附屬建物，原建物之所有權範圍效力因此擴張，應
    併由丙○○取得所有權， 己○○等3人抗辯增建部分非屬原
    建物之附屬建物云云，並無可採。系爭建物及停車位全部為
    丙○○拍賣取得之建物範圍，應可認定。
六、己○○等3人占用系爭建物及停車位有無正當權源？ 丙○○
    可否請求己○○等3人將系爭建物及停車位騰空遷讓返還？
  (一)按「使用借貸，非如租賃之有民法第四百二十五條之規定，
    縱令上訴人之前手將房屋及空地，概括允許被上訴人等使用
    ，被上訴人等要不得以上訴人之前手，與其訂有使用借貸契
    約，主張對現在之房地所有人即上訴人有使用該房地之權利
    。」最高法院著有59年台上字第2490號判例可資參照。故因
    使用借貸而占有不動產之現占有人，不得以其與現在所有權
    人前手間之使用借貸契約關係對抗現在所有權人。
  (二)經查系爭建物之拍賣程序乃調取原法院89年度執全字第1004
    號假扣押事件卷宗而執行， 而執行法院於89年7月21日現場
    為假扣押查封時，己○○在場稱：「本件房屋是我弟弟所有
    ，他借給我居住，沒有期限，亦係無償。」等語，有假扣押
    執行筆錄可稽（見本院卷第49、50頁），故己○○僅係基於
    其與弟弟即原所有權人薛俊麟間之使用借貸關係而占用系爭
    建物，參照前揭判例意旨，自不得以之對抗現在所有權人之
    丙○○，故己○○於丙○○拍賣取得系爭建物及停車位後，
    仍基於其與薛俊麟間之使用借貸關係而占用系爭建物及停車
    位，自屬無正當權源之無權占有。至於戊○○、丁○○則因
    其等為己○○之母及前夫，因共同生活而占用系爭建物，並
    無任何法律上之正當權源，亦屬無權占有。則丙○○本於民
    法第767條前段規定，訴請己○○等3人遷讓返還系爭建物及
    停車位，為有理由。
七、庚○○等3人占用系爭建物有無正當權源？ 丙○○可否請求
    庚○○等3人將系爭建物及停車位騰空遷讓返還？
  (一)丙○○主張庚○○等3人於丙○○97年8月 7日提起本件訴訟
    前並未占有使用系爭建物，竟於丙○○以原判決為執行名義
    聲請假執行，於98年6月10日執行法院點交系爭建物時， 在
    場稱79年底80年初上訴人己○○讓其居住系爭建物而遷入，
    庚○○等3人占用系爭建物並無正當權源等語。 庚○○則辯
    稱其因工作關係於80年間借住朋友薛俊麟所有之系爭建物，
    並自行出資增建5樓後陽台、6樓如附圖標示 T、U、V部分之
    建物、7樓涼亭雨棚及就W部分加蓋機械停車位，嗣於89 年6
    月間與薛俊麟約定扣除借款金額後， 薛俊麟將系爭建物6樓
    讓售予庚○○，庚○○為事實上處分權人，6樓增建物、W機
    械停車位均可獨立使用，不在本件拍賣案件範圍內云云。
  (二)經查， 89年7月21日原法院89年執全字第1004號假扣押強制
    執行事件查封系爭建物時，債務人薛俊麟不在場，其姊姊己
    ○○在場表示：「本件房屋係我弟弟所有，他借給我居住，
    沒有期限，亦係無償。」經執行法院將系爭建物及基地予以
    假扣押並當場揭示後，交由債務人之姊姊己○○負責保管，
    此有假扣押執行筆錄可稽（見本院卷第49、50頁），嗣原法
    院民事執行處96年度執字第24275號清償票款強制執行事件
    調取該假扣押事件卷宗執行時，函請臺北市政府警察局北投
    分局調查結果，系爭建物仍由己○○居住使用，此亦有該警
    察局96年9月3日北市警投分戶字第09631703700號函附在系
    爭執行事件卷宗內可稽，足證系爭建物自89年7月21日被查
    封時迄至拍定時，均是由債務人薛俊麟借予其姊姊己○○使
    用中。庚○○辯稱其於80年間即向債務人薛俊麟借住系爭建
    物迄今，並出資增建云云，並提出現場照片為證，惟該照片
    僅能顯示現場情形，無從證明其有自80年間借住迄今及出資
    增建之事實，況且如果庚○○確實在80年間即向債務人薛俊
    麟借住系爭建物迄今，己○○何以不在查封當場向執行法院
    陳明系爭建物是庚○○向薛俊麟借住，反而陳稱是其自己向
    薛俊麟借住？又執行法院於假扣押時已當場揭示，如庚○○
    確實居住於系爭建物，斷無不知系爭建物遭假扣押查封之事
    ，何以自89年7月21日查封後至97年6月19日拍定時，長達8
    年期間，從未向執行法院陳報其借用系爭建物之事？況且丙
    ○○以原判決為執行名義聲請假執行，由原法院98年執字第
    14339號於98年5月12日執行測量系爭建物時，庚○○在場，
    並未表示其居住於系爭建物，亦未主張增建部分及機械停車
    位為其出資興建，反而提出其受己○○委任，載有「為配合
    執行履勘事件」等字樣之民事委任書，以己○○代理人之身
    分陳稱：「對地政人員所指位置沒意見，但很多位置是增建
    ，希望債權人可以補償我，因這部分還在上訴中。」等語，
    經執行法院當場諭示：「本件將定期搬遷，請於所定期日內
    搬遷，本院將進行強制執行。」，庚○○毫無異議，隨即簽
    名確認，此亦有執行筆錄及民事委任書影本在卷可稽（見本
    院卷第53至58頁）。 再觀之庚○○等3人之戶籍謄本所載，
    甲○○係98年5月6日遷入系爭建物、 庚○○係98年4月20日
    原戶長己○○遷出變更為戶長、辛○○之戶籍則自始未設在
    系爭建物址（見本院卷第81至83頁）， 益加可證庚○○等3
    人於89年7月21日原法院89年執全字第1004號假扣押強制執
    行事件查封系爭建物至拍定期間，均未占用系爭建物。庚○
    ○於98年6月10日執行法院點交系爭建物時， 始在場主張其
    在79年底、80年初遷入， 系爭建物現為庚○○等3人居住，
    屋內動產均為其所有等語（見本院卷第46至48頁，執行遷讓
    房屋筆錄），顯係臨受強制執行之際，純為阻擾執行程序而
    於該日遷入占用系爭建物，並無任何法律上之正當權源，自
    屬無權占有。
  (三)再參以原審法院97年10月13日勘驗系爭建物時，己○○在場
    稱：「（法官問：現住人為何？） 除了己○○等3人外，還
    有小孩廖尼可、廖蒲爵、薛佳甯、薛佳琳、Jasephine Alva
    rez，她是我聘僱的佣人。」丁○○在場稱：「（ 法官問：
    車位是如何使用？）我們買時是5號車位， 我在上面增設機
    械車位使用，目前是我自己占用使用，沒有出租。」等語（
    見原審卷第31頁）， 益加可證庚○○等3人迄至97年10月13
    日原審法院勘驗時，並無居住於系爭建物及庚○○所稱之增
    建建物及機械停車位之事。其等於訴訟繫屬後方占有系爭建
    物，依民事訴訟法第四百零一條第一項規定，本應為既判力
    效力所及，執行法院應可逕對其等強制執行。然丙○○既願
    以訴訟方式實行其權利，於法並無不合。從而，丙○○追加
    之訴本於民法第767條前段規定，訴請庚○○等3人遷讓返還
    系爭建物，為有理由。
八、丙○○可否請求己○○等3人及庚○○等3人給付相當於每月
    租金之損害？
  (一)按「數人共同不法侵害他人之權利者，連帶負損害賠償責任
    。」，民法第185條第1項前段定有明文。而無權占有他人土
    地，可能獲得相當於租金之利益為社會通常之觀念，最高法
    院六十一年臺上字第一六九五號判例可資參照。本件己○○
    等3 人於丙○○取得系爭建物所有權後仍共同無權占用系爭
    建物及停車位；庚○○等3人於98年6月10日執行法院點交系
    爭建物時，在己○○等3人已遷出之情形下， 猶共同無權占
    用系爭建物，共同不法侵害丙○○之不動產所有權，均如前
    述，致丙○○就各該建物無從為管領、使用，受有相當於租
    金收入利益之損失，己○○等3人及庚○○等3人並因此而受
    有相當於租金之利益，依照前述規定及判例， 己○○等3人
    及庚○○等3人應連帶負償還占用期間相當於租金損失之義
    務。
  (二)次按關於相當於租金之利益之計算標準，應參酌土地法第10
    5條、第97條第1項之規定，予以計算較為客觀公允（最高法
    院81年度台上字第339號判例意旨參照）。 而城市地方房屋
    之租金，以不超過土地及其建築物申報總價額年息百分之十
    為限，土地法第97條第1項定有明文。 又依土地法施行法第
    25條規定，土地價額，依法定地價，建築物價額，依該管縣
    、市地政機關估定之價額。而法定地價，依土地法第148 條
    規定，係為土地所有人依該法規定所申報之地價，在平均地
    權條例施行區域，當係指土地所有人於地政機關舉辦規定地
    價或重新規定地價時，其公告申報地價期間自行申報之一定
    地價，未於該期間內申報者，則以公告地價「百分之八十」
    為其申報之地價（參看平均地權條例第16條）。且此項租金
    之數額，除以基地申報地價為基礎外，尚須斟酌基地之位置
    ，工商業繁榮之程度，承租人利用基地之經濟價值及所受利
    益等項，並與鄰地租金相比較，以為決定，並非必達申報總
    地價年息百分之十最高額，最高法院68年臺上字第3071號判
    例可資參照。本院審酌系爭房屋坐落在臺北市士林區轄內，
    為經濟繁榮之區域，距離臺北市捷運明德站步行約8至10 分
    鐘，距明德國民小學及奎山中學約200至300公尺，距離家樂
    福賣場約800公尺，生活機能良好， 惟所臨巷弄較狹，且係
    作為住家及停車位使用等情，有原審勘驗筆錄、現場照片在
    卷可參，認丙○○所受相當租金之損失應按土地及系爭建物
    申報總價額，依年息6%％計算為適當。丙○○附帶上訴主張
    審酌系爭建物附近之商業活動狀況及交通便利性等情，本件
    應按年息7%計算為適當云云，並無可採。
  (三)查系爭建物坐落基地自96年起之申報地價為每平方公尺40,5
    60元，以所有權應有部分比例計算，土地總申報地價為2,52
    2,832元。丙○○拍定買受之建物價格為780萬元，有土地登
    記謄本（見原審卷第79頁）在卷可考，並經本院調取執行事
    件卷宗查核屬實。則丙○○因系爭建物被無權占用所受之相
    當於租金損害數額，應按土地申報價額加計系爭建物拍定價
    格即10,322,832元（2,522,832＋780萬＝10,322,832），依
    年息6%計算，為每月51,615元（10,322,832×6%÷12＝5161
    4.16，因我國現行流通貨幣最低面額為1元， 故不滿1元以1
    元計）。 是以丙○○請求己○○等3人自丙○○取得系爭建
    物所有權之97年7月8日起至遷讓返還系爭建物之日止，每月
    給付51,615元；追加請求庚○○等3人自98年6月10日執行法
    院點交系爭建物之日起至遷讓返還系爭建物之日止，每月給
    付51,615元，於法有據，應予准許。丙○○逾此部分之請求
    及追加請求，為無理由，應予駁回。
九、綜上所述， 丙○○主張己○○等3人自丙○○取得系爭建物
    所有權之97年7月8日起無權占有系爭建物及停車場；庚○○
    等3人自98年6月10日執行法院點交系爭建物之日起，無權占
    有系爭建物，致其受有相當於租金損害等語，應可採信，己
    ○○等3人及庚○○等3人所辯均無可取。從而，丙○○依據
    民法第767條、第821條規定及侵權行為法律關係，請求己○
    ○等3人將系爭建物及停車位騰空遷讓返還丙○○， 及自97
    年7月8日起至遷讓返還系爭建物及停車位之日止，按月連帶
    給付丙○○51,615元，為有理由，應予准許，其逾上開金額
    之請求為無理由，應予駁回。又丙○○勝訴部分，丙○○及
    己○○等3人分別陳明願供擔保為准、免假執行之宣告， 經
    核於法並無不合，爰分別酌定相當擔保金額准許之。至於丙
    ○○敗訴部分，其假執行之聲請失所附麗，應併予駁回。原
    審就上開應准許部分，為己○○等3人敗訴之判決， 於法並
    無違誤。己○○等3人上訴意旨指摘原判決此部分不當， 求
    予廢棄改判，為無理由，應予駁回。至於丙○○之請求不應
    准許部分，原判決為丙○○敗訴之判決，並駁回其假執行之
    聲請，經核於法並無不合，丙○○附帶上訴意旨求予廢棄改
    判，為無理由，應駁回其附帶上訴。又丙○○追加請求庚○
    ○等3人將系爭建物騰空遷讓返還丙○○，及自98年6月10日
    起至遷讓返還系爭建物之日止，按月連帶給付丙○○51,615
    元，為有理由，應予准許，其逾上開金額之請求為無理由，
    應予駁回。又丙○○追加之訴勝訴部分，丙○○及庚○○分
    別陳明願供擔保為准、免假執行之宣告，經核於法並無不合
    ，爰依丙○○及庚○○之聲請，併就辛○○、甲○○部分依
    職權分別酌定相當擔保金額准許之。至於丙○○敗訴部分，
    其假執行之聲請失所附麗，應併予駁回。
十、本件事證已臻明確，兩造其餘之攻擊防禦方法及所提之證據
    ，經審酌後認均無礙判決之結果，爰不予一一論述。
十一、據上論結，本件己○○等3人之上訴、 丙○○之附帶上訴均
    為無理由，丙○○追加之訴，為一部有理由，一部無理由，
    爰判決如主文。
中    華    民    國    98    年    10    月    27    日
                  民事第十三庭
                      審判長法  官  蕭艿菁
                            法  官  楊絮雲
                            法  官  周舒雁
正本係照原本作成。
如不服本判決，應於收受送達後20日內向本院提出上訴書狀，其
未表明上訴理由者，應於提出上訴後20日內向本院補提理由書狀
（均須按他造當事人之人數附繕本）上訴時應提出委任律師或具
有律師資格之人之委任狀；委任有律師資格者，另應附具律師資
格證書及釋明委任人與受任人有民事訴訟法第466條之1第1項但
書或第2項（詳附註）所定關係之釋明文書影本。
中    華    民    國    98    年    10    月    30    日
                            書記官  鄭麗兒
附註：
民事訴訟法第466條之1（第1項、第2項）：
對於第二審判決上訴，上訴人應委任律師為訴訟代理人。但上訴
人或其他法定代理人具有律師資格者，不在此限。
上訴人之配偶、三親等內之血親、二親等內之姻親，或上訴人為
法人、中央或地方機關時，其所屬專任人員具有律師資格並經法
院認為適當者，亦得為第三審訴訟代理人。

司法院資訊處製作；財團法人民間司法改革基金會備份。
